【裁判字號】    98,聲,30
【裁判日期】    980123
【裁判案由】    聲明異議
【裁判全文】
臺灣彰化地方法院民事裁定  98年度聲字第30號
異 議 人  甲○○
相 對 人  乙○○
上列異議人就相對人與債務人慶虹建設有限公司間支付命令事
件，對於本院司法事務官於民國97年12月5日所為97年度司促字
第19429號支付命令，聲明異議，本院裁定如下：
    主    文
異議駁回。
    理    由
一、異議意旨略以：異議人並債務人慶虹建設有限公司（以下簡
    稱債務人公司）之股東，自非該公司之清算人，卻遭人以偽
    造文書方式，偽列為債務人公司之股東，此情有本院刑事庭
    97年度自字第10號刑事判決可稽；惟原審97年度司促字第19
    429號支付命令，卻將異議人列為債務人公司之法定代理人
    ，爰依法聲明異議等語。
二、按「公司之解散，不向主管機關申請解散登記者，主管機關
    得依職權或據利害關係人申請，廢止其登記。」，公司法第
    397條第1項定有明文。次按有限公司之清算，除章程另有規
    定或經股東決議，另選清算人者外，應以全體股東為清算人
    ，此觀公司法第113條、第79條規定自明。另按「當事人對
    於司法事務官處理事件所為之終局處分，得於處分送達後10
    日之不變期間內，以書狀向司法事務官提出異議。但支付命
    令之異議仍適用第518條及第519條之規定。司法事務官認前
    項異議有理由時，應另為適當之處分；認異議為無理由者，
    應送請法院裁定之。法院認第1項之異議為有理由時，應為
    適當之裁定；認異議為無理由者，應以裁定駁回之。前項裁
    定，應敘明理由，並送達於當事人。」、「債務人對於支付
    命令之全部或一部，得於送達後20日之不變期間內，不附理
    由向發命令之法院提出異議。」，民事訴訟法第240條之4、
    第516條第1項各定有明文。本此規定，有權對於支付命令有
    聲明異議者，以當事人或債務人為限。
三、經查：債務人公司業據經濟部於民國97年3月26日以經授中
    字第09734737590號廢止登記，且尚未依法辦理清算；其章
    程未規定清算人，亦無股東決議另選清算人；又異議人為該
    公司股東之一，此情各有相對人於原審所提相關經濟部函影
    本、公司設立登記表影本、本院書函影本、公司章程影本等
    件附於原審支付命令卷宗（第25頁、第26頁、第27頁、第28
    頁、第29頁、第34頁參照）可稽。據此，原審支付命令將異
    議人列為債務人公司之法定代理人，於法即無不合。至於前
    開刑事判決固認定異議人遭人冒用名義，列為債務人公司股
    東，此情有該刑事判決影本附卷可佐。然依民事訴訟法第51
    2條：「法院應不訊問債務人，就支付命令之聲請為裁定。
    」規定，司法事務官就債務人公司之法定代理人究為何人，
    依相對人所提資料形式上審查，即為已足，顯然不得再訊問
    債務人或詳細調查債務人所提資料之真偽。再者，民事訴訟
    事件本毋須受刑事判決認定之拘束，依舉重明輕之法理，民
    事非訟事件更無受刑事判決認定拘束之必要。況且，異議人
    並非原審支付命令所列之債務人，其依法無權聲明異議，至
    為顯然。準此各情，異議人主張原審支付命令不得將其列為
    債務人公司之法定代理人，洵屬無據。
四、綜上所述，原審支付命令將異議人列為債務人公司之法定代
    理人，於法有據，核屬正當。異議意旨指摘原審支付命令不
    當，求予廢棄，為無理由，應予駁回。
五、據上論結，本件聲明異議為無理由，依民事訴訟法第240條
    條之4第3項後段，裁定如主文。
中    華    民    國    98    年     1    月    23    日
                民事第一庭      法  官  陳正禧
上正本係照原本作成。
如不服本裁定，須於收受裁定正本送達後10日內，向本院提出抗
告狀，並繳納抗告費新臺幣壹仟元。
中    華    民    國    98    年     1    月    23    日
                                書記官  蕭美鈴


司法院資訊處製作；財團法人民間司法改革基金會備份。
